【裁判字號】    97,訴,154
【裁判日期】    980218
【裁判案由】    違反森林法
【裁判全文】
臺灣臺東地方法院刑事判決               97年度訴字第154號
公  訴  人  臺灣臺東地方法院檢察署檢察官
被      告  甲○○
            丙○○
            丁○○
                    （現另案在臺灣臺東監獄執行中）
上列被告等因違反森林法案件，經檢察官提起公訴（97年度偵字
第232號），本院判決如下：
    主  文
甲○○結夥二人以上，竊取森林主產物，為搬運贓物使用車輛，
處有期徒刑壹年貳月，併科罰金新臺幣壹佰柒拾萬元，罰金如易
服勞役，以罰金總額與壹年之日數比例折算。減為有期徒刑柒月
，併科罰金新臺幣捌拾伍萬元，罰金如易服勞役，以罰金總額與
壹年之日數比例折算。
丙○○、丁○○結夥二人以上，竊取森林主產物，為搬運贓物使
用車輛，各處有期徒刑拾月、併科罰金新臺幣壹佰柒拾萬元，罰
金如易服勞役，皆以罰金總額與壹年之日數比例折算。各減為有
期徒刑伍月、併科罰金新臺幣捌拾伍萬元，有期徒刑如易科罰金
，均以新臺幣壹仟元折算壹日，罰金如易服勞役，皆以罰金總額
與壹年之日數比例折算。
    犯罪事實
一、甲○○、丁○○、丙○○共同基於意圖為自己不法所有之犯
    意聯絡，由甲○○按日以新臺幣（下同）1,200元至1,500元
    之代價，僱請丁○○及丙○○，於民國96年4月13日上午8時
    30分許，分持甲○○所有客觀上可作為兇器使用之鋤頭、鐵
    鍬及手鋸等工具，前往坐落臺東縣大武鄉○○段642地號之
    國有土地，接續盜挖總價計85萬元之森林主產物七里香林木
    3株，迄同日晚上某時挖掘完畢後，旋將該3株七里香林木置
    於前述地號土地隱密處，俟機運送下山變賣，嗣甲○○於翌
    （14）日某時以電話聯絡屏東縣獅子鄉代表會主席呂義（未
    據起訴）轉介買主徐元順（未據起訴）後，由徐元順以不詳
    之代價向甲○○購買上揭七里香林木供庭園造景之用，再由
    徐元順以2萬1千元之代價，僱請沈正發（涉嫌贓物罪部分，
    業經臺灣屏東地方法院檢察署檢察官以96年度偵字第2653號
    提起公訴）前往載運前開七里香林木，嗣甲○○、丁○○與
    丙○○即自同年月15日晚上7時許起，接續將前揭3株七里香
    林木合力搬至甲○○所駕駛不詳車牌號碼之3.5噸自用小貨
    車上，分三趟運送至臺東縣大武鄉省道臺九線公路與富山墓
    園入口處之廢棄空屋旁空地，等待沈正發前來載運，迨至同
    日晚上10時許，沈正發駕駛車牌號碼9R-530號營業用大貨車
    ，經呂義駕車在前引導至上述廢棄空屋處，於同日晚上10時
    30分許完成裝載後，欲將前揭七里香林木載往徐元順位在桃
    園縣龍潭鄉○○村○○路○段5號住處，於同年月16日凌晨1
    時許，途經屏東縣枋寮鄉省道臺一線公路與隆山路交岔路口
    之北上車道時，為警攔查，並當場扣得上開七里香林木3株
    ，始循線查悉上情。
二、案經屏東縣警察局枋寮分局報告臺灣屏東地方法院檢察署檢
    察官報請臺灣高等法院檢察署檢察長核轉臺灣臺東地方法院
    檢察署檢察官偵查起訴。
    理  由
壹、程序方面（有關證據能力之說明）：
一、被告甲○○、丙○○及丁○○於警詢、檢察官偵訊時所為不
    利於己之供述，並無出於強暴、脅迫、利誘、詐欺、疲勞訊
    問、違法羈押或其他不正之方法，均係出於其等自由意志，
    亦無違反法定障礙事由期間不得訊問或告知義務之情事，依
    刑事訴訟法第156條第1項、第158條之2規定，自應有證據能
    力。
二、次按被告以外之人於偵查中向檢察官所為之陳述，除顯有不
    可信之情況者外，得為證據，刑事訴訟法第159條之1第2項
    定有明文。查偵查中對被告以外之人所為之偵查筆錄，性質
    上本屬傳聞證據，惟現階段刑事訴訟法規定檢察官代表國家
    偵查犯罪、實施公訴，依法其有訊問被告、證人及鑑定人之
    權，證人、鑑定人且須具結，而實務運作時，檢察官偵查中
    向被告以外之人所取得之陳述，原則上均能遵守法律規定，
    不致違法取供，其可信度極高。職是，被告以外之人前於偵
    查中已具結而為證述，除反對該項供述得具有證據能力之一
    方，已釋明「顯有不可信之情況」之理由外，不宜因該證人
    業據被告放棄對質結問，致未於審判中接受他造之反對詰問
    為由，即遽指該證人於偵查中之陳述不具證據能力。本件證
    人沈振發於96年5月18日及同年6月22日偵查中；證人即共同
    被告丙○○及丁○○於96年5月18日檢察官訊問時，經具結
    後所為之陳述，均未曾提及檢察官在偵查時有不法取供之情
    形，並無上開供述有顯不可信之情況，按諸上開說明，其等
    於前揭期日偵訊時之證言，自具有證據能力。
三、再按被告以外之人於審判外之陳述雖不符刑事訴訟法第159
    條之1至第159條之4之規定，而經當事人於審判程序同意作
    為證據，法院審酌該言詞陳述或書面陳述作成時之情況，認
    為適當者，亦得為證據；當事人、代理人或辯護人於法院調
    查證據時，知有刑事訴訟法第159條第1項不得為證據之情形
    ，而未於言詞辯論終結前聲明異議者，視為有前項之同意，
    同法第159條之5復已揭示。核其立法意旨在於傳聞證據未經
    當事人之反對詰問予以核實，原則上先予排除。惟若當事人
    已放棄反對詰問權，於審判程序中表明同意該等傳聞證據可
    作為證據，基於尊重當事人對傳聞證據之處分權，及證據資
    料愈豐富，愈有助於真實發見之理念，且強化言詞辯論主義
    ，使訴訟程序得以順暢進行，上開傳聞證據亦均具有證據能
    力。本件判決以下所引用檢察官所提出之各項證據及沈正發
    於另案之供述證據，業經本院於準備程序及審理時提示被告
    甲○○、丙○○及丁○○均表示無意見，且同意作為證據，
    並放棄反對詰問權（參見本院卷第22頁及背面、100及114頁
    ），迄於言詞辯論終結前亦均未聲明異議，本院審酌該等證
    據之取得過程並無瑕疵，與本案待證事實間復具有相當之關
    聯性，以之作為證據尚無不當，自得採為本案認定事實之依
    據。
貳、實體方面：
一、訊據被告丁○○對於上開犯罪事實，業於偵查、本院準備程
    序及審理中坦承不諱（參見臺灣臺東地方法檢察署97年度偵
    字第232號卷第16頁、本院卷第99及113頁）；被告甲○○、
    丙○○均矢口否認有何違反森林法犯行，被告甲○○辯稱：
    伊不知道坐落臺東縣大武鄉○○段642地號土地是國有土地
    ，該土地原本是伊姑丈鄭德春（被告丙○○之父）所有，伊
    是因為要種植生薑，必須整地，因此才將入口處之3株七里
    香林木挖起後，無償贈與沈正發，伊主觀上認為有權利在上
    開地號土地為開發，不知實際上並沒有權利使用，因伊與被
    告丙○○是鄰居，遂向被告丙○○購買該筆土地云云；被告
    丙○○則辯稱：前揭地號土地原本是伊父親鄭德春在使用，
    不知伊父親後來就該筆土地已經沒有使用權利了，自從伊父
    親過世後，伊偶而還會在前開地號土地上種植地瓜、小米云
    云。經查：
  (一)坐落臺東縣大武鄉○○段642地號土地（地目：「旱」，使
    用分區：「山坡地保育區」）之所有權人為中華民國，管理
    者為行政院原住民委員會，其上負擔即他項權利耕作權之權
    利人為被告丙○○之父鄭德春，然該耕作權存續期間係自60
    年11月23日起至70年11月23日止，嗣鄭德春死亡後，被告丙○○並未辦理繼承登記以取得該地號土地之耕作權等情，有
    臺東縣大武鄉○○段642地號土地登記第二類謄本1紙附卷可
    稽（參見臺灣屏東地方法院檢察署96年度偵字第2653號卷第
    32頁），此部分事實堪可認定，合先敘明。
  (二)被告甲○○於警詢及偵查中自己承認：警方於96年4月16日
    凌晨零時45分許（應係是日凌晨1時許），在屏東縣枋寮鄉
    ○道臺一線公路與隆山路交岔路口附近，攔獲沈正發駕駛車
    牌號碼9R-530號營業用大貨車載運七里香林木3株，該七里
    香林木是伊所有，係在坐落臺東縣大武鄉○○段642地號土
    地所挖掘，伊與丁○○、丙○○共同於96年4月13日上午8時
    30分許，前往上開地號土地挖掘，挖了一整天，其等於是日
    晚上某時挖掘完畢後，便將該七里香林木置放在挖掘現場兩
    天，迨同年月15日晚上7時許，伊駕駛乙部3.5噸自用小貨車
    ，將七里香林木搬運至省道臺九線公路與富山部落墓園入口
    處附近廢棄空屋旁空地置放，總共分三趟來回搬運；伊於96
    年4月14日就已經以電話通知沈正發前來載運，並於同年月
    15日將所挖掘之七里香林木搬運下山，並在上述廢棄空屋旁
    空地讓沈正發載運離開；丁○○是伊表舅之兒子，丙○○則
    是伊姑媽之兒子，上開七里香林木係由伊與丁○○、丙○○
    共同挖掘並搬運下山；伊於96年4月13日曾與丙○○、丁○○一起前往坐落臺東縣大武鄉○○段642地號土地，使用鋤
    頭、鐵揪及鋸子挖採七里香林木，挖了1天，放在那邊3天（
    應係2天之誤），嗣再由伊與丙○○、丁○○一起將所挖掘
    之七里香林木，從挖掘之地點搬運至交給沈正發載運之地方
    ，是屏東縣獅子鄉代表會主席呂義教沈正發前來載運等語（
    參見屏東縣警察局枋寮分局枋警偵字第00960004802號卷第
    12至15頁、臺灣臺東地方法院檢察署97年度偵字第232號卷
    第14及15頁）；另被告丙○○於警詢及檢察官訊問時亦自承
    ：伊與甲○○、丁○○共同於96年4月13日上午8時30分許，
    前往坐落臺東縣大武鄉○○段642地號土地挖掘七里香林木3
    株，是甲○○教伊去的，挖了一整天，該七里香林木於96年
    4月13日挖掘完畢後，伊便幫忙搬運至甲○○所駕駛之前揭
    自用小貨車上；伊於前述時間、地點挖採七里香林木，是甲○○教伊去的，當時是使用甲○○所有之小鋤頭、手鋸及鐵
    鍬挖掘，嗣其等將所挖掘之七里香林木合力搬上甲○○所駕
    駛不詳車牌號碼之3.5噸自用小貨車上等語（參見屏東縣警
    察局枋寮分局枋警偵字第00960004802號卷第23至25頁、臺
    灣臺東地方法院檢察署97年度偵字第232號卷第52頁）；嗣
    被告甲○○、丙○○於本院準備程序及審理中復明確表示對
    於：其二人與被告丁○○於96年4月13日上午8時30分許，分
    持被告甲○○所有之鋤頭、鐵鍬及手鋸，前往上述國有土地
    ，挖掘七里香林木3株後，將七里香林木搬至甲○○所駕駛
    不詳車牌號碼之自用小貨車上，載運至臺東縣大武鄉省道臺
    九線公路與富山墓園入口廢棄空屋旁空地，由被告甲○○聯
    絡沈正發駕駛車牌號碼9R-530號營業用大貨車欲載往桃園縣
    龍潭鄉高原村時，於同年月16日凌晨1時許，途經屏東縣省
    道臺一線公路與隆山路交岔路口之北上車道時，為警查獲，
    並扣得七里香林木3株等情，俱不爭執（參見本院卷第22頁
    背面及第115頁），核與證人即共同被告丁○○於警詢及96
    年5月18日偵查中經具結後證稱：伊與甲○○、丙○○於96
    年4月13日上午8時30分許，前往坐落臺東縣大武鄉○○段64
    2地號土地，挖掘七里香林木3株，是甲○○請伊去幫忙挖掘
    ，該七里香林木於96年4月13日晚上某時挖掘完畢後，便幫
    忙搬運上甲○○所駕駛不詳車牌號碼之3.5噸自用小貨車上
    ，第一、二趟並沒有隨車下山，第三趟才隨車下山，當時天
    色很暗，且伊並非在地人，不清楚當地之地形，所以不知道
    詳細地點；伊與甲○○、丙○○於前述時間、地點，共同挖
    掘七里香林木3株，是甲○○教伊去的，分三次將所挖掘之
    七里香林木運送下山，一次運一株，運到大武鄉離挖掘地點
    約10至20分鐘車程之某處，因伊不是當地人，故不知詳細地
    點；96年4月15日晚上10時30分許，沈正發駕駛前揭營業用
    大貨車去載運樹木時，伊有在現場，有看見沈正發去載樹，
    伊當時是連續3天至該處，但中間有回家等語大致相符（參
    見屏東縣警察局枋寮分局枋警偵字第00960004802號卷第18
    至20頁、臺灣臺東地方法院檢察署97年度偵字第232號卷第
    51及52頁）。是以被告甲○○、丁○○及丙○○確實曾於96
    年4月13日上午8時30分許，分持被告甲○○所有之鋤頭、鐵
    鍬及手鋸，前往坐落臺東縣大武鄉○○段642地號之國有土
    地，接續盜挖森林主產物七里香林木3株，迄同日晚上某時
    挖掘完畢後，即將該七里香林木置於挖掘地點2天，再由被
    告甲○○於翌（14）日某時以電話聯絡屏東縣獅子鄉代表會
    主席呂義後，由沈正發駕駛前揭營業用大貨車，前往臺東縣
    大武鄉省道臺九線公路與富山墓園入口處之廢棄空屋旁，載
    運上開七里香林木，嗣被告甲○○、丁○○與丙○○即自同
    年月15日晚上7時許起，合力將上開七里香林木3株搬至甲○○所駕駛不詳車牌號碼之自用小貨車上，分三趟載運至前揭
    廢棄空屋旁，等待沈正發前來載運等情，洵堪認定。
  (三)又證人沈正發於警詢、96年5月18日及同年6月22日偵查中經
    具結後證述：伊於96年4月16日凌晨零時45分許（應係是日
    凌晨1時許），在屏東縣枋寮鄉○○路○○道臺一線公路交
    岔路口附近，為警查獲載運七里香林木3株，當時伊是駕駛
    車牌號號碼9R-530號營業用大貨車，該車係伊本人所有，車
    靠行青田汽車交通股份有限公司，所載運之七里香林木是一
    名叫甲○○之人所有，只知道該人住在臺東縣大武鄉，伊是
    在臺東縣大武鄉加津林部落附近，也就是省道臺九線公路一
    間廢棄空屋旁載運上述七里香林木，警方所提供之甲○○口
    卡片，經伊指認就是前述之甲○○；伊於96年4月15日晚上
    10時許抵達臺東縣大武鄉加津林部落附近之廢棄空屋載運七
    里香林木，並於當日晚上10時30分許，自該廢棄空屋出發往
    屏東方向行駛，伊無法確認上開七里香林木是否係在甲○○
    私有之土地上所挖掘，是甲○○將該七里香林木挖掘後，運
    到前述廢棄空屋旁空地後，教伊去載運的，該七里香林木被
    甲○○挖掘後，已放置兩天了，因為伊晚上才有空，所以甲○○聯絡伊後，伊在第二天才前往載運，伊於載運當時就已
    經知道該林木之樹種；伊於96年4月15日晚上10時30分許，
    經人帶領前往臺東縣大武鄉○○○○○路旁之一間空屋，伊
    至該處時，有看到被告丁○○、甲○○，當時現場有5、6個
    人；伊至該處是要載運七里香林木前往桃園縣龍潭鄉，此次
    運送之報酬，由臺東運至屏東是6千元，再從屏東運到龍潭
    則是1萬5千元，共計2萬1千元，係徐元順聯絡伊到臺東載運
    七里香林木至桃園縣龍潭鄉○○村○○路○段5號；伊抵達臺
    東時，現場之七里香林木己經砍好了，共有七里香林木3株
    ，甲○○雖表示是在自己私人之土地上挖掘的，但伊並沒有
    看過土地之所有權狀，只是聽甲○○講而已，『伊知道該七
    里香林木是贓物』；徐元順撥打伊所有之0000000000號行動
    電話，告知其友人會打電話教伊去載運樹木，但並沒有說明
    詳細之時間、地點，只有說會有人打電話給伊，只說有樹要
    下來，但伊當天並沒有去，後來是屏東縣獅子鄉之鄉民代表
    呂義於97年4月14日晚上約7、8時許打電話給伊，教伊至臺
    東載運樹木，但伊不知道地點，呂義遂教伊開車至草埔，並
    在該處載伊前往，但伊當天沒有空，所以改約翌（15）日之
    傍晚，伊從屏東縣萬丹鄉開車到草埔，抵達草埔後，隨即撥
    打呂義之電話，並在草埔一處加油站等候，嗣呂義開車前來
    ，旋由呂義開車在前引導，一路開到臺東縣大武鄉加津林部
    落，伊於96年4月15日晚上10時30分許到達該處時（應係於
    是日晚上10時許抵達，而於同日晚上10時30分完成裝載），
    七里香林木已經在那裏了，甲○○有在場，是呂義介紹伊認
    識甲○○的，當天是伊第一次見到甲○○；初始徐元順並未
    說明要載什麼樹，只有說要載樹而已，該次載運樹木之酬勞
    共計2萬1千元等語明確（參見屏東縣警察局枋寮分局枋警偵
    字第00960004802號卷第6至10頁、臺灣屏東地方法院檢察署
    96年度偵字第2653號卷第50、51及75頁）。此外復有屏東縣
    警察局枋寮分局扣押物品目錄表1紙、扣案贓證物勘驗（鑑
    識）紀錄表1紙、臺東縣大武鄉○○段642地號地籍圖謄本1
    紙、車牌號碼9R-530號營業用大貨車車籍查詢基本資料詳細
    畫面1紙、被告甲○○口卡片1紙、中華民國96年日出日沒時
    刻表1紙、刑案現場照片32張（以上參見屏東縣警察局枋寮
    分局枋警偵字第00960004802號卷第29、30、32、35、38、
    45及53至68頁）、屏東縣警察局枋寮分局贓物認領保管單1
    紙、同意書1紙、每（界）被害木調查表1紙及臺東縣大武鄉
    公所會勘紀錄1紙在卷可佐（以上參見臺灣屏東地方法院檢
    察署96年度偵字第2653號卷第30、31、34及35頁），足徵被
    告三人合力將扣案七里香林木3株搬上被告甲○○所駕駛上
    開自用小貨車，分三趟運送至前揭廢棄空屋旁空地後，證人
    沈正發旋駕駛車牌號碼9R-530號營業用大貨車，經呂義駕車
    在前引導，於96年4月15日晚上10時許抵達該廢棄空屋，並
    於同日晚上10時30分許完成七里香林木之裝載，欲將該七里
    香林木載往徐元順位在桃園縣龍潭鄉○○村○○路○段5號住
    處，於同年月16日凌晨1時許，行經屏東縣枋寮鄉省道臺一
    線公路與隆山路交岔路口之北上車道時，為警攔查，並當場
    扣得上開七里香林木3株等情，亦堪以認定。
  (四)至於被告甲○○、丙○○雖執前詞置辯云云，然查被告甲○○初始於96年4月16日警詢中乃是辯稱：伊係於83年間，以3
    萬5千元之代價，向被告丙○○購買前揭地號土地，沒有買
    賣合約書，只是口頭買賣而已云云（參見屏東縣警察局枋寮
    分局枋警偵字第00960004802號卷第16頁），嗣於同年9月28
    日偵查時改口稱：係於80幾年，以3萬元之代價購買上開地
    號土地云云（參見臺灣屏東地方法院檢察署96年度偵字第26
    53號卷第102頁），再於97年4月23日檢察官訊問時翻異前詞
    改稱：伊是以3萬或2萬5千元之代價，在被告丙○○位於大
    武鄉大竹村住處買的，買地之時間是在晚上云云（參見臺灣
    臺東地方法院檢察署97年度偵字第232號卷第14及15頁）；
    而被告丙○○於96年4月16日警詢時則是供稱：鄭德春是伊
    父親，甲○○說要開墾，伊才以3萬多元之代價賣給甲○○
    ，當時是因為甲○○喜歡種植東西，所以才賣給甲○○云云
    （參見屏東縣警察局枋寮分局枋警偵字第00960004802號卷
    第26頁），然旋即改稱：當時伊老婆生病，急著要錢，所以
    才賣給甲○○云云（參見屏東縣警察局枋寮分局枋警偵字第
    00960004802號卷第28頁），嗣復於97年4月23日偵查中改口
    稱：甲○○以前說想要開墾，但是都沒有開墾，很久了，伊
    就賣給甲○○一、二萬元，是在伊母親位於（大武鄉大竹村
    ）富山21號住處賣給甲○○，應該是在中午賣給甲○○云云
    （參見臺灣臺東地方法院檢察署97年度偵字第232號卷第16
    頁），足見被告甲○○及丙○○間，就有關前揭地號土地之
    買賣時間、地點及價金等節，所述前後不一，彼此矛盾，顯
    難遽採。次查上開地號土地之所有權人為中華民國，管理者
    為行政院原住民委員會，其上負擔即他項權利耕作權人為被
    告丙○○之父鄭德春，然該耕作權存續期間係自60年11月23
    日起至70年11月23日止，嗣鄭德春死亡後，被告丙○○並未
    辦理繼承登記以取得該地號土地之耕作權等情，已如前述；
    又證人洪繼宗於警詢中復證稱：伊任職臺東縣大武鄉公所農
    業課技士，承辦林務業務，本件業據警方會同臺東縣大武鄉
    公所農業課至臺東縣大武鄉○○段642地號土地進行會勘，
    當時伊有親自到場，會勘之現場也就是遭盜挖林木之現場確
    實是坐落臺東縣大武鄉○○段642地號土地無訛，該地號土
    地之地目為旱地（農牧用地），屬於山坡地保育區，現場經
    實地勘察，確實有七里香林木遭盜挖之痕跡，遭濫墾、開挖
    之面積很小，因主要是盜挖七里香林木，而扣案3株七里香
    林木植生處都很接近；前揭地號土地所有權人是中華民國，
    他項權利（耕作權）是一名叫鄭德春之人，經查鄭德春已死
    亡，而鄭德春死亡後，其家屬並沒有辦理繼承，該筆土地目
    前是鄉公所管理之土地，海拔約有600公尺高，平均坡度約
    50度左右等語綦詳（參見臺灣屏東地方法院檢察署96年度偵
    字第2653號卷第27至29頁），足資證明坐落臺東縣大武鄉○○段642地號土地確實係屬國有土地，並非被告丙○○所有
    之土地，被告丙○○就該筆土地並無任何耕作、墾殖或占用
    之權利，遑論將其權利讓與被告甲○○。又被告甲○○及丙○○雖復辯稱係為在上開土地種植生薑，必須整地，所以才
    挖取入口處之3株七里香林木云云，然倘若被告甲○○確因
    性喜栽種作物，而早在80年間即已向被告丙○○購買該筆土
    地，衡情豈有迨至購買土地逾十數年後之本件案發時才開始
    進行整地之理；況依被告甲○○、丙○○及丁○○前揭所自
    承，渠等於96年4月13日上午8時30分許，前往上開土地挖掘
    七里香林木3株，迄同日晚上某時即已挖掘完畢，旋將所挖
    掘之七里香林木置於該處兩天，迨同年月15日晚上7時許，
    始將所挖掘之七里香林木3株，分三趟運送下山，何以渠等
    於挖掘七里香林木完畢後之其後二天（即96年4月14及15日
    ），均未再進行任何整地或墾殖之行為，由此益見被告甲○○、丙○○上開所辯確與經驗法則有違，而與事實不符。再
    扣案之林木經屏東林區管理處恆春工作站人員鑑識為七里香
    林木（含樹頭）共3株，第一株最大直徑為45公分、樹長515
    公分、樹齡為360年以上；第二株最大直徑為18公分、樹長
    420公分、樹齡為120年以上；第三株最大直徑為38公分、樹
    長450公分、樹齡為280年以上，總市價估值約85萬元，有扣
    案贓、證物勘驗（鑑識）紀錄表1紙在卷可按（參見屏東縣
    警察局枋寮分局枋警偵字第00960004802號卷第30頁），足
    見扣案3株七里香林木價值不斐，衡諸常請豈有輕易無償贈
    與他人之理，況被告甲○○偕同被告丁○○、丙○○前往挖
    掘上開七里香林木，尚須按日以1,200元至1,500元之代價計
    給酬勞予丁○○，業據被告丁○○陳明在卷（參見本院卷第
    122頁），尤須自行負擔將七里香林木分次運送下山之勞費
    ，則被告甲○○辯稱並未支付被告丙○○、丁○○任何代價
    ，且前揭扣案七里香係伊無償贈與與其並非至親故舊之證人
    沈正發云云，自難憑採，衡情顯以證人沈正發上開所述，被
    告係將扣案七里香林木，以不詳之代價賣與經呂義轉介之徐
    元順後，再由徐元順以2萬1千元之代價僱請證人沈正發於前
    述時間，駕駛上開營業用大貨車前往上揭廢棄空屋處載運七
    里香林木等語，較為可採。
  (五)綜上所述，被告甲○○、丙○○上開所辯，俱屬事後卸飾之
    詞，不足採信。本案事證已臻明確，被告甲○○、丙○○及
    丁○○前揭犯行均堪以認定，悉應予依法論科。
二、按森林，係指林地及其群生竹、木之總稱，森林法第3條第1
    項定有明文。故是否為森林，應就林地整體觀察，凡林地及
    群生竹木，皆為森林（最高法院76年度臺上字第925號及88
    年度臺上字第2123號判決意旨參照）。又所謂森林「主產物
    」，係指生立、枯損、倒伏之竹木及餘留之根株、殘材，國
    有林林產物處分規則第3條第1款亦有明文。是森林主產物，
    並不以附著於其生長之土地，仍為森林構成部分者為限，尚
    包括已與其所生長之土地分離，而留在林地之伏竹、木、餘
    留殘竹等。至其與所生長土地分離之原因，究係出於自然力
    或人為所造成，均非所問。他人盜伐後未運走之木材，仍屬
    於林地內之森林主產物，最高法院著有93年台上字第860號
    判例可資參照。本件被告甲○○、丙○○及丁○○未經主管
    機關許可，前往坐落臺東縣大武鄉大竹村642地號土地，分
    持甲○○所有客觀上可作為兇器使用之鋤頭、鐵鍬及手鋸等
    工具，盜挖森林主產物七里香林木3株後，合力搬至被告甲○○所駕駛上開自用小貨車上，分三趟運送下山，而前揭七
    里香林木植生處有群生竹林、樹木，而為森林之一部，有卷
    附刑案現場照片16張可資為憑（參見屏東縣警察局枋寮分局
    枋警偵字第00960004802號卷第61至68頁），是核被告甲○○、丙○○及丁○○上開所為，均係犯森林法第52條第1項
    第4款、第6款之結夥二人以上竊取森林主產物，為搬運贓物
    ，使用車輛罪。被告三人就前揭加重竊取森林主產物犯行，
    有犯意聯絡及行為分擔，均為為共同正犯。被告三人盜挖七
    里香林木所使用之鋤頭、鐵鍬及手鋸，均為金屬製器械，質
    地堅硬，形式銳利，客觀上俱足對人之生命、身體、安全構
    成威脅，為具有危險性之兇器，被告三人攜帶並以之為行竊
    工具，雖亦構成森林法第50條之竊取森林主產物罪，應依刑
    法第321條第1項第3款攜帶兇器竊盜罪論處，惟按森林法第
    52條第1項各款之規定為同法第50條之特別規定，亦即除竊
    取森林主產物之行為外，另增該項各款之加重條件，依法條
    競合之特別關係理論，應以森林法第52條第1項第4款、第6
    款規定論罪。次按接續犯係基於單一之犯意，以單一行為之
    數個舉動，接續進行同一犯罪，在犯罪完成以前，其各個舉
    動均屬犯罪行為之一部，而接續的侵害同一法益，為實質上
    一罪（最高法院91年度臺非字第295號判決意旨參照）。被
    告三人於前述時、地，接續挖掘七里香林木3株，竊得皆屬
    相同主體所有之財產，並於接續時、地密切進行竊盜犯行，
    顯屬侵害同一法益，揆諸前揭最高法院判決意旨，為接續犯
    ，應論以一罪。再按森林法第52條第1項所列各款乃該條竊
    取森林主、副產物之加重條件，犯該罪兼具數款加重情形時
    ，因竊取行為祇有一個，仍祇成立一罪，尚非法條競合或犯
    罪競合，最高法院69年台上字第3945號判例復已揭示。本件
    被告三人結夥二人以上竊取森林主產物，為搬運贓物，使用
    車輛，渠等雖兼具該罪二款加重情形，惟僅有一竊取行為，
    揆諸上開判例意旨，仍祇成立加重竊取森林主產物之單純一
    罪。
三、爰審酌被告甲○○及丁○○均有前科，素行非佳；被告丙○○並無前科，素行尚可，有臺灣高等法院被告前案紀錄表3
    份在卷可按，渠等均正值壯年，身體亦無殘疾，有相當之謀
    生能力，乃不思循正當途徑賺取生活所需，竟為一己私慾，
    恣意盜掘森林主產物七里香林木，已對自然生態、森林林相
    之維護及原生植物之復育造成嚴重之危害，兼衡渠等所竊取
    之七里香林木，生成不易，樹型奇特優美，價值不斐，被告
    甲○○於本案係居於主導、支配之地位，衡情亦為最主要之
    受益者，為首謀倡議之人，惡性較重，且犯罪後猶一再飾詞
    狡辯，態度惡劣，顯乏悛悔之意；被告丙○○、丁○○於本
    案係居於附屬、次要之角色，行為所顯現之惡性較輕，被告
    丙○○之父鄭德春前此就系爭土地雖有耕作權，然嗣已消滅
    ，其於犯罪後仍飾詞圖卸，態度不佳，亦未見悔悟之意，被
    告丁○○於犯罪後雖已坦認不諱，態度良好，惟其於本件犯
    後，旋於96年6月間再犯違反森林法案件，業經臺灣高等法
    院花蓮分院於97年10月13日以97年度上訴字第175號判處罪
    刑確定在案（不構成累犯），有上揭前案紀錄表附卷可參，
    難認有悛悔之實據，並衡酌被告甲○○、丙○○均未受正規
    之國民教育，目不識丁，智識程度不高；被告丁○○祇有國
    中肄業之學歷，智識程度亦不高，且生活狀況非佳等一切情
    狀，分別量處如主文所示之刑。又扣案之七里香林木（含樹
    頭）3株，經屏東林區管理處恆春工作站人員鑑識為，第一
    株最大直徑為45公分、樹長515公分、樹齡為360年以上；第
    二株最大直徑為18公分、樹長420公分、樹齡為120年以上；
    第三株最大直徑為38公分、樹長450公分、樹齡為280年以上
    ，總市價估值約85萬元，有扣案贓、證物勘驗（鑑識）紀錄
    表1紙在卷可按（參見屏東縣警察局枋寮分局枋警偵字第009
    60004802號卷第30頁），本院據此核算各諭知併科該贓額2
    倍之罰金即170萬元（按森林法於87年5月27日修正時，相關
    罰金之條文均已修正為以新臺幣為罰金之單位，雖同法第52
    條未予明示，仍規定「併科贓額2倍以上5倍以下罰金」，惟
    同法之罰金條文既已經全部修正為以新臺幣為貨幣單位，解
    釋上第52條之貨幣單位應與其他條文相同），並分別諭知罰
    金如易服勞役之折算標準。被告三人所犯上開加重竊取森林
    主產物罪，均係發生於96年4月24日以前，且所犯之罪合於
    減刑之條件，悉應依中華民國九十六年罪犯減刑條例第2條
    第1項第3款、第7條及第9條之規定，各減其宣告刑期二分之
    一，並就被告丙○○及丁○○部分，諭知有期徒刑如易科罰
    金之折算標準，及就被告三人經減刑後併科罰金部分，諭知
    易服勞役之折算標準。
四、末查，未扣案之鋤頭、鐵鍬及手鋸各1支，係被告甲○○所
    有供被告三人共同竊取上開七里香林木所用之物，固據被告
    等供陳在卷，然既未扣案，復查無證據足以證明尚未滅失，
    且與公共利益無涉，為免執行困難，爰均不併予諭知沒收；
    另未扣案由被告甲○○所駕駛供搬運前揭七里香林木下山所
    使用之不詳車牌號碼自用小貨車乙部，業因無力繳納貸款，
    已遭查封拍賣等情，復據被告甲○○陳明在卷（參見本院卷
    第122頁），亦不併予宣告沒收，均附此敘明。
五、呂義、徐元順所涉贓物罪未據起訴，本院不得審究，應由檢
    察官另行偵辦，併予敘明。
據上論斷，應依刑事訴訟法第299條第1項前段，森林法第52條第
1項第4款、第6款、第50條，刑法第11條前段、第28條、第41條
第1項前段、第42條第3項、第5項前段，中華民國九十六年罪犯
減刑條例第2條第1項第3款、第7條、第9條，判決如主文。
本案經檢察官乙○○到庭執行職務。
中    華    民    國    98    年    2     月    18    日
                  刑事第一庭  審判長法  官  蔡崇義
                                    法  官  陳義忠
                                    法  官  康文毅
以上正本證明與原本無異。
如不服本判決應於收受本判決後10日內向本院提出上訴書狀；上
訴書狀應敘述具體理由。未敘述上訴理由者，應於上訴期間屆滿
後20日內向本院補提理由書狀（均須按他造當事人之人數附繕本
）。「切勿逕送上級法院」。
告訴人或被害人對於本判決如有不服，請書具不服之理由狀，請
求檢察官上訴者，其上訴期間之計算係以檢察官收受判決正本之
日期為準。
                                    書記官  高美枝
中    華    民    國    98    年    2     月    18    日
附錄論罪法條：
森林法第52條（加重竊取森林主、副產物罪）
竊取森林主、副產物而有左列情形之一者，處6月以上5年以下有
期徒刑，併科贓額二倍以上五倍以下罰金：
一  於保安林犯之者。
二  依機關之委託或其他契約，有保護森林義務之人犯之者。
三  於行使林產採取權時犯之者。
四  結夥二人以上或僱使他人犯之者。
五  以贓物為原料，製造木炭、松節油、其他物品或培植菇類者
    。
六  為搬運贓物，使用牲口、船舶、車輛，或有搬運造材之設備
    者。
七  掘採、毀壞、燒燬或隱蔽根株，以圖罪跡之湮滅者。
八  以贓物燃料，使用於礦物之採取，精製石灰、磚瓦或其他物
    品之製造者。
前項未遂犯罰之。
第 1 項第 5 款所製物品，以贓物論，沒收之。
森林法第50條（竊取森林主、副產物罪）
竊取森林主、副產物，收受、搬運、寄藏、收買贓物或為牙保者
，依刑法規定處斷。


司法院資訊處製作；財團法人民間司法改革基金會備份。
